【裁判字號】    97,易緝,5
【裁判日期】    970314
【裁判案由】    違反毒品危害防制條例
【裁判全文】
臺灣彰化地方法院刑事判決               97年度易緝字第5號
公  訴  人  臺灣彰化地方法院檢察署檢察官
被      告  甲○○
下列被告因違反毒品危害防制條例案件，經檢察官提起公訴（94
年度毒偵字第5238號、第5517號），本院判決如下：
    主    文
甲○○連續施用第二級毒品，累犯，處有期徒刑陸月，如易科罰
金，以銀元佰元即新臺幣玖佰元折算壹日。
    犯罪事實
一、甲○○於89年間，因施用第二級毒品案件，經依本院89年毒
    聲字第2043號裁定移送觀察、勒戒後，認有繼續施用毒品之
    傾向，經檢察官聲請，由本院以89年毒聲字第3425號裁定移
    送戒治處所施予強制戒治，經強制戒治滿3月後，其成效經
    評定合格，無繼續戒治必要，再由本院以90年毒聲字第1608
    號裁定停止戒治，所餘戒治期間付保護管束，迄90年7月1日
    保護管束期滿，未經撤銷其停止戒治，而視為業已執行期滿
    ，並由臺灣彰化地方法院檢察署檢察官提起公訴，經本院以
    89年度易字第1216號判決有期徒刑10月確定，於91年5月23
    日執行完畢。復因施用毒品案件，經本院以93年易字第36號
    判決有期徒刑9月確定，甫於94年4月11日執行完畢。詎猶不
    思警惕，復基於施用第二級毒品安非他命之概括犯意，自94
    年6月間某日起，至同年10月初某日止，在其位於彰化縣西
    興里景宗街18號10樓之5住所內，以將甲基安非他命置於玻
    璃球內燒烤吸其煙霧之方式，約一日施用一次，連續施用第
    二級毒品安非他命多次。嗣（一）先於94年6月21日下午2時
    許，因警在彰化縣彰化市○○路○段503巷2弄4號2樓查緝毒
    品案件，因甲○○同為在場之人，經其同意為警採集尿液送
    驗，結果呈毒品甲基安非他命陽性反應，始查悉上情。（二
    ）又於94年8月28日晚上10時58分許，為警在彰化縣彰化市
    ○○路○段675巷22號「南瑤公園」內盤查查獲，經警採集其
    尿液送驗，結果呈毒品甲基安非他命陽性反應，始查悉上情
    。
二、案經彰化縣警察局彰化分局報告臺灣彰化地方法院檢察署檢
    察官偵查起訴。
    理    由
一、上揭犯罪事實，業經被告甲○○於警訊、偵查及本院審理中
    均坦承不諱，並有彰化縣衛生局煙毒尿液檢驗成績書2紙在
    卷可稽，被告於上揭時、地連續施用第二級毒品甲基安非他
    命多次之事實，應可認定。被告前於89年間，因施用毒品案
    件，經本院裁定送強制戒治，於90年7月1日交付保護管束期
    滿，有刑案資料查註紀錄表附卷可稽，被告於強制戒治執行
    完畢釋放後，5年內再犯毒品危害防制條例第10條第2項之罪
    ，應依法論科。
二、被告行為後，刑法業於94年1月7日修正，於同年2月2日公布
    ，並於95年7月1日施行。按行為後法律有變更者，適用行為
    時之法律，但行為後之法律有利於行為人者，適用最有利於
    行為人之法律，修正後即現行刑法第二條第一項定有明文。
    又按比較新舊法，應就罪刑有關之共犯、未遂犯、想像競合
    犯、牽連犯、連續犯、結合犯，以及累犯加重、自首減輕暨
    其他法定加減原因（如身分加減）與加減例等一切情形，本
    於統一性及整體性原則，綜其全部罪刑之結果而為比較。是
    ：
（一）被告行為後，刑法第五十六條連續犯之規定，於94年1月
      7日修正公布刪除，並於95年7月1日施行，是於新法修正
      施行後，被告於本案所為之多次施用第一級毒品犯行，即
      須分論併罰。則被告之犯行，因行為後新法業已刪除連續
      犯之規定，此刪除雖非犯罪構成要件之變更，但顯已影響
      行為人刑罰之法律效果，自屬法律有變更，經比較新、舊
      法規定，修正後之規定對於被告較為不利，依刑法第二條
      第一項前段之規定，仍應適用較有利於被告之行為時法律
      即舊法論以連續犯。
（二）綜合上述各條文修正前、後之比較，揆諸前揭最高法院決
      議及修正後刑法第二條第一項前段、但書規定之「從舊從
      輕」原則，因依修正前刑法第五十六條之規定，對被告論
      以連續犯較為有利，綜其全部罪刑之比較，自應一體適用
      被告行為時之法律，即修正前刑法之相關規定予以論處。
三、核被告所為，係犯毒品危害防制條例第十條第二項之施用第
    二級毒品罪。被告施用毒品前之持有毒品行為，本應以持有
    論，惟持有後進而施用，其持有之低度行為應被施用之高度
    行為所吸收，故不再另論其持有毒品罪。被告所為多次施用
    第二級毒品甲基安非他命之行為，時間緊接，所犯構成要件
    相同，顯係基於概括之犯意為之，為連續犯，應依修正前刑
    法第五十六條連續犯之規定論以連續施用第二級毒品一罪，
    並加重其刑。另被告前因施用毒品案件，經本院以89年度易
    字第1216號判決有期徒刑10月確定，於91年5月23日執行完
    畢；復因施用毒品案件，經本院以93年易字第36號判決有期
    徒刑9月確定，甫於94年4月11日執行完畢等情，有臺灣高等
    法院被告前案紀錄表及臺灣臺中地方法院檢察署刑案資料查
    註紀錄表各一份在卷足參，而被告行為後，刑法第四十七條
    關於累犯之規定有修正，其於五年內再故意犯本件有期徒刑
    以上之罪，不論依修正前之刑法第四十七條，或修正後之刑
    法第四十七條第一項之規定，均構成累犯，對被告而言，並
    無有利或不利之情形，自不生新舊法比較之問題，應依修正
    後之刑法第四十七條第一項規定，論以累犯，並加重其刑（
    參見最高法院九十五年第二十一次刑事庭會議決議意旨），
    且就所犯連續施用第二級毒品犯行部分遞加重之。爰審酌被
    告素行不佳，一再施用毒品，無視於毒品對於自身健康之戕
    害及國家對於杜絕毒品犯罪之禁令，不知戒除惡習，惡性非
    輕，然念及坦承犯行，態度良好，其施用毒品並無危害他人
    及施用之次數、情節等一切情狀，量處如主文所示之刑。又
    被告行為後，刑法第四十一條第一項前段亦有修正，被告行
    為時，依修正前刑法第四十一條第一項前段、罰金罰鍰提高
    標準條例第二條（現已刪除）之規定，有期徒刑、拘役易科
    罰金之折算標準，原以銀元一百元、二百元、三百元折算一
    日，經折算為新臺幣後，應以新臺幣三百元、六百元、九百
    元折算一日，而刑法第四十一條第一項前段修正後，則規定
    為以新臺幣一千元、二千元或三千元折算一日，此因屬科刑
    規範事項之變更，其折算標準為裁判時所應諭知，自有就新
    舊法規定比較之必要，經比較新舊法結果，以被告行為時關
    於易科罰金之規定，較有利於被告。是就被告所犯施用第二
    級毒品罪部分，應依修正前刑法第四十一條第一項前段、罰
    金罰鍰提高標準條例第二條之規定，諭知易科罰金之折算標
    準。
四、再被告為本案之犯罪時間，係於96年4月24日以前，惟依該
    條例第五條規定：「本條例施行前，經通緝而未於中華民國
    九十六年十二月三十一日以前自動歸案接受偵查、審判或執
    行者，不得依本條例減刑。」，查該條例係於96年7月16日
    施行，而被告於95年2月13日經本院發布通緝，惟被告遲於
    97年2月20日於入境國門時始自動歸案接受審判等情，有本
    院通緝書、臺中縣警察局少年隊97年2月20日偵訊（調查）
    筆錄各一份附卷可稽，則被告自動歸案接受審判之時間，揆
    諸上開規定，已不符合予以減刑之要件，故不予減刑，附此
    敘明。
據上論斷，應依刑事訴訟法第二百九十九條第一項前段，毒品危
害防制條例第十條第二項，刑法第二條第一項、第十一條、（修
正刪除前）第五十六條、第四十七條第一項、（修正前）第四十
一條第一項前段，（修正刪除前）罰金罰鍰提高標準條例第二條
，判決如主文。
本案經檢察官陳茂榮到庭執行職務
中    華    民    國    97    年    3    月    14     日
                  刑事第三庭     法  官  吳俊螢
上正本證明與原本無異。
如不服本判決，應於判決送達後10日內，向本院提出上訴書狀，
上訴書狀應「敘述具體上訴理由」，並按他造當事人之人數附繕
本。「切勿逕送上級法院」。
上訴書狀如未敘述理由，應於上訴期間屆滿後二十日內補提理由
書於本院。
中    華    民    國    97    年    3    月    14     日
                                 書記官  林怡吟
附錄本判決論罪科刑法條
毒品危害防制條例第十條：
  施用第一級毒品者，處六月以上五年以下有期徒刑。
  施用第二級毒品者，處三年以下有期徒刑。


司法院資訊處製作；財團法人民間司法改革基金會備份。
